臺灣臺中地方法院民事裁定　95年度重訴字第276號
原　　　告　丙○○
訴訟代理人　吳梓生律師
被　　　告　丁○○
訴訟代理人　楊盤江律師
上列當事人間請求移轉股份事件，原告為訴之追加，本院裁定如
下：
    主    文
原告追加之訴駁回。
訴訟費用由原告負擔。
    理    由
一、按「訴狀送達後，原告不得將原訴變更或追加他訴。但有下
    列各款情形之一者，不在此限：一被告同意者。二請求之基
    礎事實同一者。三擴張或減縮應受判決事項之聲明者。四因
    情事變更而以他項聲明代最初之聲明者。五該訴訟標的對於
    數人必須合一確定時，追加其原非當事人之人為當事人者。
    六訴訟進行中，於某法律關係之成立與否有爭執，而其裁判
    應以該法律關係為據，並求對於被告確定其法律關係之判決
    者。七不甚礙被告之防禦及訴訟之終結者。」民事訴訟法第
    255條第1項定有明文。所謂請求之基礎事實同一，係指變更
    或追加之訴與原訴之原因事實，有其社會事實上之共通性及
    關聯性，而就原請求所主張之事實及證據資料，於變更或追
    加之訴得加以利用，且無害於他造當事人程序權之保障，始
    足當之（最高法院91年台度抗字第648號裁定參照）。
二、本件原由原告甲○○○○○○○○○ ○○○○○○○（BVI）、乙○○○○ ○○○○○○○
    （桑若漢）2人於95年6月20日起訴主張：被告於民國91年6
    月24日與訴外人許峻銘（由被告代理）、廖繼華及原告乙○○○○ ○○○○○○○（由原告丙○○代理）簽訂合作書，約定共組投
    標團隊，由原告等人出資，而由被告出面標購光男企業有限
    公司前所擁有之肯尼士等品牌商標及相關權利拍賣事宜，被
    告已收受原告乙○○○○ ○○○○○○○之出資，順利標得肯尼士商標
    等權利，並先將應屬原告甲○○○○○○○○○ ○○○○○○○（BVI）、
    乙○○○○ ○○○○○○○之股份登記予被告名下，被告一再推託拒不
    依約將股份移轉登記予原告甲○○○○○○○○○ ○○○○○○○（BVI）、
    乙○○○○ ○○○○○○○，依合作意向書等合資約定，訴請被告將原
    告甲○○○○○○○○○ ○○○○○○○（BVI）、乙○○○○ ○○○○○○○出資之股份
    移轉予原告甲○○○○○○○○○ ○○○○○○○（BVI）等語。嗣於訴訟進
    行中之96年3月14日，始當庭具狀以請求之基礎事實同一者
    、不甚礙被告之防禦及訴訟之終結為由，追加丙○○為原告
    （見本院卷第138頁），主張兩造簽署之中文合作意向書載
    有：「5.JEFF YAO（即原告丙○○）10 %（不出資）」，英
    文合作意向書第5項亦記載：「同意丙○○先生無償收取10%
    控股公司股份，並且同時受任管理設立於臺灣的貿易公司及
    境外控股公司」，嗣於92年9月16日簽訂之肯尼士公司認股
    與股東協議書及董事會會議記錄，均同意原告丙○○得獲取
    肯尼士公司10%股份之約定，則丙○○得依約請求被告移轉
    其持有肯尼士公司19.53%股份之10%即188,773股；嗣於96年
    3月23日再更正聲明，依同一法律關係請求被告移轉肯尼士
    公司股份777,295股予原告丙○○（見本院卷第143、14 4頁
    ）。查被告不同意追加丙○○為原告（見本院卷第145、146
    頁），且原告甲○○○○○○○○○ ○○○○○○○（BVI）、乙○○○○ ○○○○○○○
    （桑若漢）2人係依合作意向書等合資約定，訴請被告移轉
    股分，彼此之間有合資並將前開原告出資之股份暫登記在被
    告名下之約定，反觀追加原告丙○○陳明其並未出資，其依
    前揭意向書或會議紀錄之記載，得收取或獲取者係肯尼士公
    司之股份，原告丙○○能否據此向被告個人請求移轉個人股
    份，或者前開約定係如被告所辯，係肯尼士公司有盈餘時由
    經營團隊分配10%等情，追加部分請求之依據與原訴不同，
    換言之，追加原告丙○○所為追加請求之依據縱亦記載於前
    揭同一合作意向書、會議紀錄等文件，惟彼此之法律關係、
    爭點均不相同，二者間並無共通性及關聯性。再者，雖追加
    部分與原訴均會使用前揭合作意向書等書證，然僅限於前揭
    文件而已，就原訴中原告甲○○○○○○○○○ ○○○○○○○（BVI）等人
    所主張之事實及證據資料，於追加之新訴中，無法加以利用
    ，就追加部分亦尚需調查新的證據資料，在此情況下如准丙○○追加為原告，實有害於被告程序權之保障及訴訟之終結
    。揆諸首揭說明，難認原告丙○○追加之訴與原訴之基礎事
    實為同一，且無礙被告之防禦及訴訟之終結。
三、綜上所述，本件原告丙○○所為訴之追加，核與前揭規定不
    符，應予駁回。
四、依民事訴訟法第249條第1項第6款，第95條，第78條裁定如
    主文。
中　　華　　民　　國　　96　　年　　7 　　月　　13　　日
                  民事第一庭    審判長法  官　張瑞蘭
                                      法  官  卓進仕
                                      法  官  黃渙文
正本係照原本作成。
如不服本裁定應於送達後10日內向本院提出抗告狀，並繳納抗告
費新臺幣1000元。
中　　華　　民　　國　　96　　年　　7 　　月　　13　　日
                                書記官
